【裁判字號】    91,交聲,1866
【裁判日期】    920428
【裁判案由】    交管條例聲異
【裁判全文】
臺灣板橋地方法院交通事件裁定                  九十一年度交聲字第一八六六號
    原處分機關  交通部公路總局臺北區監理所板橋監理站
    受處分人即
    異  議  人  乙○○
右列受處分人因違反道路交通管理處罰條例案件，對於交通部公路總局台北區監理所
九十一年十一月十一日所為之處分（原處分案號：板監五字第裁00－00000號
），聲明異議，本院裁定如左：
    主  文
原處分撤銷。
乙○○不罰。
    理  由
一、原處分意旨略以：異議人即受處分人乙○○於民國八十七年四月二十三日十二時
    二十五分於台北縣新莊市○○路三十八號，駕駛車號ＦＫＯ－三六八之重型機車
    ，因（一）無照駕駛（二）未戴安全帽，經臺北縣政府警察局逕行舉發，並代保
    管號牌一面，原處分機關乃依道路交通管理處罰條例第二十一條第一項第一款、
    第三十一條第三項規定，裁處罰鍰新臺幣（下同）一萬二千五百元等情；惟異議
    人否認有何違規行為，辯稱：案發當時並未在警方舉發之現場，而是在學校上課
    ；且不認識所舉發車輛之車主，不可能駕駛該輛重型機車；而舉發單上之收受簽
    章亦非伊之簽名；且其身份證於八十六年五月三日補發之前有遺失過，異議人並
    無該裁決書所指之違規事實，爰依法提出異議云云。
二、經查：
    (一)台北縣政府警察局當場舉發之舉發違反道路交通管理事件通知單「警交甲字第
      七四九八一號」收受通知聯者簽章欄處中異議人之簽名，經與本院於調查時命
      異議人當庭書寫本人姓名二十遍之簽名字跡，相互對照比較結果，兩者簽名之
      慣性及運筆之方式確有不符，此有警交甲字第七四九八一號通知單影本及本院
      九十二年一月八日訊問筆錄後所附異議人簽名字跡一紙附卷可稽。
    (二)訊據證人即當時舉發本件違規之員警丙○○固證稱：「依照我們取締程序，違
      規人如果沒有出示駕照，我們就請他提示身分證。：：本件是取締無照駕駛及
      戴安全帽，因為他的年齡根本還不滿十八歲所以不可能考駕照，因為我們取締
      違規很多，本件我沒有印象，所以當時究竟是誰違規我也不知道。本件應該有
      出示身分證，所以會有年籍資料：：」等語，惟異議人辯稱：其於八十六年五
      月三日補發之前曾遺失過身份證等語，亦經本院當庭檢視異議人之身分證確於
      八十六年五月三日申請補發無訛（詳本院九十二年二月十七日訊問筆錄），則
      異議人先前遺失之原身分證是否於本件違規時，遭人持以冒用，即非無疑。
    (三)又本件違規車輛之所有人為甲○○，經本院多次傳喚均未到庭，且亦無證據證
      明其與本件異議人間有何故舊親誼之關係，則異議人辯稱伊並不認識車主，不
      可能使用上開機車等語，尚值採信。
三、綜上所陳，本件違規事件既係由員警丙○○依違規當時所見及違規者所出示之身
    分證而逕行舉發，然證人丙○○對於取締當時，究係異議人違規與否，既已無法
    記憶，且舉發單上之簽名與異議人之簽名復有不符，而異議人之身分證又曾遺失
    而申請補發，是本件尚不足以證明異議人有前開違規之事實，則異議人辯稱伊並
    無前開違規之事實等語，應堪採信，此外，並無其他任何事證足以證明異議人有
    本件違規之事實，爰撤銷原處分，併為本件受處分人不罰之諭知，用期適法。
據上論結，應依道路交通案件處理辦法第二十條前段，裁定如主文。
中      華      民      國      九十二      年    四    月  二十八    日
                              臺灣板橋地方法院交通法庭
                                      法  官   林春長
右正本證明與原本無異。
如不服本裁定，應於裁定送達後五日內向本院提出抗告狀。
                                      書記官   林志憲
中      華      民      國      九十二      年    四   月  二十八    日


司法院資訊處製作；財團法人民間司法改革基金會備份。
